【裁判字號】    97,交聲,742
【裁判日期】    970328
【裁判案由】    聲明異議
【裁判全文】
臺灣臺中地方法院交通事件裁定      97年度交聲字第742號
原處分機關  交通部公路總局臺中區監理所
異  議  人
即受處分人    甲○○
上列受處分人因違反道路交通管理處罰條例案件，對於交通部公
路總局臺中區監理所於民國97年2月18日所為之處分（中監違字
第裁60-GE0000000號裁決書），聲明異議，本院裁定如下：
        主  文
原處分撤銷。
甲○○不罰。
        理  由
一、原處分機關略以：異議人即受處分人甲○○駕駛車牌號碼Ｎ
    Ｑ─一０六一號自用小客車，於民國九十七年一月二十二日
    下午五時十分許，在臺中市西屯區○○○街六五號因汽車駕
    駛人肇事無人員傷亡，而未依規定處置且逃逸違規，乃裁處
    受處分人罰鍰新臺幣三千元，並吊扣駕照一個月，逾期依裁
    決書處罰主文規定裁處。
二、異議意旨略以：受處分人於九十七年一月二十二日下午四時
    四十五分駕駛車牌號碼ＮＱ─一０六一號自用小客車至臺中
    市○○○街華盛頓幼稚園接送孫女放學，只知為使交通順暢
    ，接小孩上車後即離去，並無異狀。放學時，接送家長及車
    輛多，加上道路並不寬敞，事發時並未聽聞或看見任何按喇
    叭或呼喊知會之情形，當時無人聽聞或目擊，受處分人亦全
    然不知，更無所謂肇事逃逸，事後得知報案人車輛之擦痕，
    亦復起修復之責，裁決書以其肇事逃逸，顯與事實有違等語
    。
三、按法院受理交通事件，準用刑事訴訟法之規定，道路交通管
    理處罰條例第八十九條前段定有明文；次按刑事訴訟法第
    一百生十四條第二項、第三百零一條第一項分別明定犯罪事
    實應依證據認定之，無證據不得認定犯罪事實，又不能證明
    被告犯罪者，法院應諭知無罪之判決；再按認定犯罪事實所
    憑之證據，雖不以直接證據為限，間接證據亦包括在內，然
    而無論直接或間接證據，其為訴訟上之證明，須於通常一般
    之人均不致有所懷疑，而得確信其為真實之程度者，始得據
    為有罪之認定，倘其證明尚未達到此一程度，而有合理之懷
    疑存在以致事實審法院無從取得有罪之確信時，即應由法院
    為諭知被告無罪之判決，最高法院七十六年臺上字第四九八
    六號刑事判例意旨可資參照。亦即刑事訴訟法上法院認定事
    實之最重要原則「認定被告有罪，就該有罪事實不能有任何
    之合理懷疑存在」，於法院審理行為人違反道路交通管理處
    罰條例案件時亦有其適用，易言之，法院於審理行為人違反
    道路交通管理處罰條例案件，當踐行完畢調查證據之程序後
    ，為事實之認定時，如就原處分機關所認定之行為人違規之
    事實仍有合理之訴訟上懷疑，而無法百分之百確信行為人確
    有該當於道路交通管理處罰條例各該處罰條文之構成要件事
    實時，即應依訴訟上「待證事實倘有懷疑，則從被告之利益
    作解釋」（罪疑唯輕）之證據法則，作對受處分人有利之認
    定。復按聲明異議案件之處理，除準用刑事訴訟法有關規定
    外，依本辦法之規定處理之；交通法庭認為聲明異議有理由
    者，應以裁定將原處分經聲明異議部分撤銷，並自為裁定，
    道路交通案件處理辦法第四條第一項、第二十條分別定有明
    文。
四、受處分人駕駛車牌號碼ＮＱ─一０六一號自用小客車，於九
    十七年一月二十二日下午在臺中市○○○街六五號，與案外
    人林秀芬駕駛之車牌號碼八九九八─ＵＤ號自用小客車擦撞
    後離去，經案外人記下車號報警，嗣經警通知受處分人製作
    筆錄，並經警以受處分人汽車駕駛人肇事無人員受傷，而未
    依規定處置且逃逸開單告發，並經原處分機關裁罰，另受處
    分人已與案外人和解賠償等情，有臺中市警察局中市警交字
    第GE0000000號號舉發違反道路交通管理事件通知單、交通
    部公路總局臺中區○○○○○道路交通管理事件中監違字第
    裁60-GE0000000號裁決書、和解書影本各一份，及本院向蘇
    黎世產物保險公司函調之汽車保險理賠申請書、道交通事故
    現場圖各一份、車牌號碼八九九八─ＵＤ號自用小客車車損
    照片二幀，暨臺中市警察局第六分局九十七年三月十九日中
    分六警交字第０九七０００九二五八號函附之道路交通事故
    現場圖、交通事故調查報告表、受處分人甲○○、案外人林
    秀芬談話紀錄表各一份、車牌號碼八九九八─ＵＤ號自用小
    客車、車牌號碼ＮＱ─一０六一號自用小客車之車損照片各
    二幀在卷可參。而就依受處分人甲○○、案外人林秀芬於警
    詢時陳述、道路交通事故現場圖及車損照片觀之，受處分人
    駕駛車牌號碼ＮＱ─一０六一號自用小客車臨時停車在臺中
    市○○○街六五號前路旁，前方係路邊停車之案外人林秀芬
    駕駛車牌號碼八九九八─ＵＤ號自用小客車，車牌號碼ＮＱ
    ─一０六一號自用小客車自車牌號碼八九九八─ＵＤ號自用
    小客車後方左轉往政和路方向行駛，車牌號碼ＮＱ─一０六
    一號自用小客車右前方保險桿擦撞車牌號碼八九九八─ＵＤ
    號自用小客車左方保險桿等情，至為明確。受處分人辯以當
    時並未感覺到碰撞一節，另案外人林秀芬則於警詢時指訴稱
    遭撞後其下車欲叫駕駛人，但該車加速逃逸，並未停車、撞
    及很大力云云。然查：就車損照片所示二車擦撞位置觀之，
    車牌號碼八九九八─ＵＤ號左後方保險桿及ＮＱ─一０六一
    號自用小客車右前方保險桿擦痕均極其輕微，並無凹陷之情
    事，而車牌號碼八九九八─ＵＤ號、ＮＱ─一０六一號自用
    小客車均係停放路旁，而後者自前者後方左轉駛出，顯見後
    方車輛應甫起步駛出路旁時後車右前保險桿擦過前車左後方
    保險桿，而稍有擦痕，情狀甚微；而案外人林秀芬駕駛之車
    牌號碼八九九八─ＵＤ號自用小客車係暫停之靜止狀態，其
    遭擦撞時感受即較強烈，事屬自然，受處分甲○○駕駛之車
    牌號碼ＮＱ─一０六一號自用小客車已起步行駛，因其車輛
    行進間已屬動態，起步之初車輛前方保險桿輕微擦撞而未能
    查覺，亦與常情無違。況以放學接送學生，學校附近每每人
    車雜沓，交通混亂，而臺中市○○○街路寬甚窄，受處分人
    辯以駕車接送行進間或未能注意查悉，尚非無稽。是以本件
    因暫停路旁前後二車，因後車起步左轉時前方保險桿右前角
    輕微擦過前車保險桿左後角，疏未查悉而駛離，尚難遽認屬
    肇事逃逸。基於上述「倘有懷疑，則從被告之利益作解釋」
    之證據法則，應作對受處分人有利之認定。此外，本案復查
    無其他積極證據足以證明受處分人確於前揭時地有前揭違規
    事實，從而本件受處分人是否確有「肇事逃逸」之行為，即
    屬證據不足，原處分機關遽以裁罰，即有未洽，是原處分應
    予撤銷，並認受處分人之異議為有理由，由本院將原處分撤
    銷，改諭知受處分人不罰。
五、據上論斷，應依道路交通管理處罰條例第八十七條第二項、
    道路交通案件處理辦法第二十條前段，裁定如主文。
中    華    民    國    97    年    3     月    28    日
                     交通法庭   法  官  陳  葳
上正本證明與原本無異。
如不服本裁定，應於送達後五日內，向本院提出抗告狀。
                                書記官  張雅如
中    華    民    國    97    年    3    月     28    日


司法院資訊處製作；財團法人民間司法改革基金會備份。
